臺灣基隆地方法院基隆簡易庭小額民事判決
109年度基小字第3247號
原      告  富邦產物保險股份有限公司

法定代理人  羅建明  
訴訟代理人  陳振盛  
被      告  蔡文生  

上列當事人間請求損害賠償事件，本院於民國109年12月28日言
詞辯論終結，判決如下：
    主  文
被告應給付原告新臺幣伍萬柒仟捌佰玖拾貳元，及自民國一百零
九年十一月七日起至清償日止，按年息百分之五計算之利息。
訴訟費用新臺幣壹仟元由被告負擔。
本判決得假執行。
    事實及理由要領
一、被告經合法通知，未於言詞辯論期日到場，核無民事訴訟法
    第386條所列各款情形，爰依同法第436條之23、第436條第2
    項、第385條第1項前段規定，准原告之聲請，由其一造辯論
    而為判決。
二、原告起訴主張：
    被告於民國108年4月30日上午7時50分許，駕駛車牌號碼000
    -0000號營業用小客車（下稱系爭車輛），搭載乘客沿基隆
    市仁愛區忠一路，由愛一路往基隆火車站方向行駛，途經基
    隆市仁愛區忠一路與孝二路路口時，本應注意該處繪有禁止
    臨時停車標線，不得臨時停車，且乘客在臨時停車開啟車門
    時，應盡告知由右側開啟車門及應注意其他車輛並讓其先行
    之義務，而當時天候晴，柏油路面乾燥亦無障礙物，且有日
    間自然光線，視距良好，並無不能注意之情形，竟疏未注意
    ，由被告將系爭車輛停駛於禁止臨時停車標線之處所，且未
    提醒乘客開啟車門應注意其他車輛，即由乘客逕自開啟右前
    車門，適訴外人王淑惠騎乘車牌號碼000-000號普通重型機
    車自後方駛至，因閃避不及而發生碰撞，致王淑惠受有頸椎
    挫傷、尾薦骨裂傷、胸廓挫傷等傷害（下稱系爭事故）。被
    告於系爭事故發生時，駕駛執照已遭註銷，而有道路交通管
    理處罰條例第21條第1項第4款之事由，依強制汽車責任保險
    法第29條規定，原告依法雖應負保險給付之責，惟得在給付
    金額範圍內，代位行使請求權人對被保險人之請求權，又原
    告已賠付王淑惠新臺幣（下同）57,892元（含醫療費用20,0
    22元、看護費用36,000元、交通費用1,870元），依法取得
    王淑惠對被告之求償權，爰依強制責任保險法第29條第1項
    第5款及保險契約之法律關係提起本件訴訟，並聲明：被告
    應給付原告57,892元，及自起訴狀繕本送達被告之翌日起至
    清償日止，按年息5%計算之利息。
三、被告經合法通知，無正當理由未於言詞辯論期日到場，亦未
    提出書狀作何聲明或陳述。
四、經查，原告主張之上開事實，業據其提出基隆市警察局道路
    交通事故當事人登記聯單、道路交通事故初步分析研判表、
    衛生福利部基隆醫院108年5月28日診斷證明書、三軍總醫院
    附設民眾診療服務處108年10月15日診斷證明書、汽機車保
    險理賠申請書、強制險醫療給付費用表、強制險受款人電匯
    同意書等件影本為證，並有基隆市警察局109年11月2日基警
    交字第1090047623號函附道路交通事故現場圖、道路交通事
    故調查報告表(一)(二)、道路交通事故談話紀錄表、道路交
    通事故當事人酒精測定紀錄表、道路交通事故肇事人自首情
    形紀錄表、道路交通事故初步分析研判表、舉發違反道路交
    通管理事件通知單、現場彩色照片6張等附卷可稽，並經本
    院依職權調取本院刑事庭109年度交易字第17號刑事偵審案
    卷核閱無訛，而被告經合法通知，無正當理由未於言詞辯論
    期日到庭，復未提出書狀作何聲明或陳述以供審酌，應認原
    告之主張為真實。
五、按汽車臨時停車時，交岔路口、設有禁止臨時停車標誌、標
    線處所不得臨時停車；汽車臨時停車或停車，汽車駕駛人或
    乘客開啟或關閉車門時，應注意行人、其他車輛，並讓其先
    行，道路交通安全規則第111條第1項第2、3款、第112條第5
    項第3款定有明文。次按因故意或過失，不法侵害他人之權
    利者，負損害賠償責任；汽車、機車或其他非依軌道行駛之
    動力車輛，在使用中加損害於他人者，駕駛人應賠償因此所
    生之損害，但於防止損害之發生，已盡相當之注意者，不在
    此限。民法第184條第1項前段、第191條之2亦均有規定。查
    被告於上揭時、地駕駛汽車，本應注意上開規定，且亦無不
    能注意情事，竟疏未注意，即於劃有紅線禁止臨時停車之路
    段貿然臨時停車，復任由該車搭載之乘客未注意其他車輛並
    讓其先行，即逕自開啟右前車門下車，致斯時騎乘車牌號碼
    000-000號普通重型機車自後方駛至之王淑惠因閃避不及而
    發生碰撞，受有前揭傷害，堪認被告對系爭事故之發生自有
    過失，且其過失侵權行為與王淑惠所受上開損害間，有相當
    因果關係，自應就系爭事故之發生負侵權行為損害賠償責任
    。
六、次按汽車駕駛人，未領有駕駛執照駕駛小型車或機車者，處
    6,000元以上12,000元以下罰鍰，並當場禁止其駕駛；被保
    險人有違反道路交通管理處罰條例第21條或第21條之1規定
    而駕車，致被保險汽車發生汽車交通事故者，保險人仍應依
    本法規定負保險給付之責。但得在給付金額範圍內，代位行
    使請求權人對被保險人之請求權；本法所稱被保險人，指經
    保險人承保之要保人及經該要保人同意使用或管理被保險汽
    車之人，道路交通管理處罰條例第21條、強制汽車責任保險
    法第29條第1項第5款、第9條第2項分別定有明文。又強制汽
    車責任保險法第29條第1項第5款之立法目的，乃無照駕駛為
    法律所明文禁止，被保險人明知該禁止規範猶執意無照駕駛
    而致肇事，無異於「自陷於風險」之行為，為維持保險契約
    最大善意原則，且避免濫用強制汽車責任保險而適度控制危
    險，併考量汽車交通事故受害人保障之迅速性，由保險人先
    對其為保險給付後，再向該惡意行為之被保險人（加害人）
    為求償，以使其負起終局之賠償責任。保險人本質上乃行使
    保險代位權之性質，係基於受害人損害賠償請求權之法定移
    轉，並非獨立之求償權。是其適用之前提係建立在保險責任
    事故發生，受害人對被保險人有損害賠償請求權，保險人依
    同法履行給付保險金之義務後，因法定債權移轉所受讓而得
    代位行使請求權人（受害人）對被保險人（加害人）之侵權
    行為損害賠償請求權，始得向被保險人求償。查被告對訴外
    人王淑惠應負損害賠償責任，已如前述，而肇事之系爭車輛
    之強制汽車責任保險既由原告所承保，且被告於肇事當時因
    駕駛執照遭註銷而為無照駕駛，揆諸上開規定，王淑惠自得
    向原告請求保險給付，原告並得於對王淑惠為保險給付後，
    代位請求權人王淑惠向被告請求侵權行為損害賠償之金額。
六、再按不法侵害他人之身體或健康者，對於被害人因此喪失或
    減少勞動能力或增加生活上之需要時，應負損害賠償責任，
    第193條第1項定有明文。查訴外人王淑惠因系爭事故受傷支
    出醫療費用20,022元、看護費用36,000元、交通費用1,870
    元，均經原告理賠之事實，既如前述，則原告依侵權行為損
    害賠償及保險代位之法律關係，請求被告給付原告57,892元
    ，及自起訴狀繕本送達被告之翌日即109年11月7日起至清償
    日止，按年息5%計算之利息，為有理由，應予准許。
七、本件第一審裁判費為1,000元，爰依職權確定前開訴訟費用
    由敗訴之被告負擔。
八、本判決係適用小額訴訟程序所為被告敗訴之判決，依民事訴
    訟法第436條之20之規定，應依職權宣告假執行，爰依職權
    宣告之。
九、據上論結，本件原告之訴為有理由，依民事訴訟法第436條
    之19第1項、第436條之20、第436條之23、第436條第2項、
    第87條第1項、第78條，判決如主文。
中　　華　　民　　國　　109 　年　　12　　月　　31　　日
                  基隆簡易庭法  官  姚貴美
以上正本係照原本作成。
對於本件判決如有不服，應於收受送達後20日內向本院提出上訴
書狀，上訴於本院合議庭，並按他造當事人之人數附具繕本。
當事人之上訴，非以判決違背法令為理由不得為之，上訴狀應記
載上訴理由，表明下列各款事項：
(一)原判決所違背之法令及其具體內容。
(二)依訴訟資料可認為原判決有違背法令之具體事實。
如委任律師提起上訴者，應一併繳納上訴審裁判費。
中　　華　　民　　國　　109 　年　　12　　月　　31　　日
                            書記官　湯惠芳